臺灣士林地方法院刑事判決　　　　　　　　　　　　　九十二年度訴字第一九號
　　公　訴　人　臺灣士林地方法院檢察署檢察官
　　被　　　告　丁○○
　　　　 (原名：莊奇生)
　　選任辯護人　張獻村律師
右列被告因搶奪等案件，經檢察官提起公訴（九十一年度偵字第四三○八號），本院
判決如左：
    主  文
莊奇生被訴搶奪未遂罪、恐嚇取財未遂罪部分，無罪；又被訴傷害罪部分，公訴不受
理。
    理  由
一、公訴意旨略以：緣告訴人己○○為台北市士林區○○○路○段一四九號「六六檳
    榔攤」之負責人，戊○○則為該處受僱之店員，被告莊奇生（起訴後，已更名為
    丁○○）於民國九十年九月十三日凌晨二時許前往該檳榔店，見戊○○在看顧店
    面，竟意圖為自己不法之所有，出言表示其是在地人，為何新開店不打招呼，其
    每天有過來看，晚上只有一個小姐，萬一發生事情怎麼辦，不會怕嗎等語，以恐
    嚇戊○○欲索取「保護費」，並自行打開店內之抽屜翻動，欲搶奪抽屜內之財物
    ，惟因財物不豐而作罷離去；告訴人得知該事後，乃於九十年九月十四日凌晨留
    守檳榔店，並與乙○○、丙○○等友人在店後側茶敘，戊○○則在店面看顧，被
    告又於當（十四）日凌晨二時十分許進入店內，基於承前意圖為自己不法所有之
    概括犯意，伸手打開抽屜翻動欲搶奪財物，經戊○○出言制止，告訴人聞聲從店
    後衝出質問被告，二人因而發生口角爭執，被告竟基於傷害之犯意，在該檳榔攤
    外及附近之加油站，動手與告訴人互毆，使告訴人受有頭部痛暈、左前臂及右手
    腕受傷、右足腫等傷害。因認被告涉有刑法第三百四十六條第三項、第一項恐嚇
    取財未遂罪嫌、第三百二十五條第三項、第一項搶奪未遂罪嫌及第二百七十七條
    第一項傷害罪嫌。
二、無罪部分
(一)按犯罪事實應以證據認定之，無證據不得推定其犯罪事實；又不能證明被告犯罪
    ，應諭知無罪之判決，刑事訴訟法第一百五十四條第二項、第三百零一條第一項
    分別定有明文。其次，在證據法則上，證據資料尚存有對被告有利之懷疑時，如
    無法依客觀方法排除此項合理之可疑時，依「罪疑唯有利於被告」之原則，不得
    以此項證據資料作為有罪判決之依據。再者，認定被告有罪之事實應憑證據；如
    未能發現相當之證據，或證據不足以證明，自不能以推測或擬制之方法，以為裁
    判之基礎；且認定事實所憑之證據，其為訴訟上之證明，需達於通常一般人均不
    致有所懷疑，而得確信其為事實之程度者，始得據為有罪之認定；倘其證明尚未
    達到此一程度，而有合理之懷疑存在時，尚難為有罪之認定基礎；苟積極證據不
    足為不利於被告事實之認定時，即應為有利於被告之認定，更不必有何有利之證
    據。（最高法院三十年上字第八一六號、四十年台上字第八六號、七十六年台上
    字第四九八六號判決參照）。
(二)本件公訴人認被告丁○○涉犯上開恐嚇取財未遂罪及搶奪未遂罪嫌，無非係以告
    訴人己○○之指訴及證人戊○○之證詞為主要之論據。訊據被告丁○○，固坦承
    先後於九十年九月十三日凌晨二時及同年月十四日凌晨二時許，兩度前往「六六
    檳榔攤」，當時均係由店員戊○○一人獨自看守店面之事實，惟堅決否認有何出
    言恐嚇取財及動手搶奪檳榔攤抽屜內之財物而均未遂之犯行，辯稱：伊第一次前
    往檳榔攤時，僅單純與店員戊○○聊天，當時二人並互換行動電話，第二次係因
    戊○○打伊手機，要伊去檳榔攤接她下班，伊才前往該處，伊並未打開檳榔攤之
    抽屜等語。選任辯護人則為被告有利之辯護，辯稱：被告如有意圖為自己不法之
    所有而搶奪財物之意圖，絕無如起訴書所認定於開啟檳榔攤抽屜後，僅因財物不
    豐而未取走金錢之可能，又被告第二次前往檳榔攤時，甫進入店內，即遭告訴人
    等自後方房間衝出毆打，根本沒有時間開啟抽屜，證人戊○○之證詞與告訴人之
    指訴有歧異，不足採信等語。
(三)查，本案告訴人於起訴書所載案發時間之九十年九月十三日凌晨二時許，並未在
    案發地點「六六檳榔攤」，且被告未曾當面恐嚇告訴人，恐嚇內容是告訴人聽戊○○所言，被告在檳榔攤開啟抽屜之事亦是戊○○所說、同年月十四日凌晨二時
    十分許之案發當時，告訴人係在檳榔攤後方之房間內與友人聊天，該房間與檳榔
    攤之店面有拉門相隔等情，均據告訴人於本院訊問時陳明詳確（見本院九十二年
    七月四日訊問筆錄），顯見告訴人並未親身目擊本案被告被訴恐嚇及搶奪犯行之
    經過，其所為指訴暨以證人身份到院證述被告出言恐嚇取財及開啟抽屜欲搶奪財
    物等犯行之經過，均係聽聞證人戊○○所言，要屬傳聞之詞，欠缺證據能力，而
    無從採為認定被告犯罪之證據。
(四)至證人戊○○固迭於警詢、偵查及本院審理時證稱：被告在檳榔攤向伊表示該處
    是其地盤，其為在地人，開店也不事先打招呼，一人看店，難道不怕半夜被搶、
    萬一發生事情怎麼辦等語，然亦於偵、審中同時證稱：被告當時並未向伊表明要
    收取保護費乙情無訛，顯見被告於案發時，並未告知欲索取財物之言語，更未曾
    提及如不繳交保護費，自己將採取何種加害行為之言語明示或暗示，而難認有何
    以施以恐嚇之犯行，參以被告於九十年九月十三日凌晨，在檳榔攤內停留將近二
    、三小時，此為被告所不否認，並經證人戊○○到院證述屬實，證人戊○○並證
    稱：當天被告說些有的沒有的，伊事後曾向告訴人表示被告當天對伊毛手毛腳等
    語明確，尚無從排除被告當天係見戊○○獨自一人看店，乃萌生搭訕之念，故意
    對戊○○施以言語調戲，告知夜間一人看店危險等語，欲暗示自己可在旁陪伴保
    護或藉此自我膨脹之可能，是以，僅憑證人戊○○上開證詞內容，尚無從遽認被
    告有恐嚇取財之犯意。
(五)又公訴人起訴被告於九十年九月十三日凌晨二時許，在「六六檳榔攤」內任意開
    啟抽屜，抽屜內置有數百元，被告當時並未取走金錢等情，固據證人戊○○於偵
    查中證述明確（見九十一年度偵字第二三○一號卷第三十六頁背面），應堪認定
    ，然被告見抽屜內有數百元之現金，竟未取分文之舉止，與一般搶奪財物之常態
    已有未合，公訴人雖認被告係因財物不豐，始未取走金錢，然一般於凌晨營業之
    商店，基於安全理由，原以在店內放置小額現金以供找零為常態，此係週知之事
    ，被告亦無不知之理，是公訴人既認被告係於夜間搶奪檳榔攤，竟謂被告見財物
    不豐而未取之，此等推論與事理有違，無足採信，是被告開啟檳榔攤抽屜之真正
    用意為何，即非無推敲研求之餘地。實則，證人戊○○於同次偵查中即已證述：
    「．．．．（被告）共待了二、三個鐘頭，之後他稱有事，要先走，急需用錢，
    問我營業額多少，我說生意不好沒多少，他不相信，就打開抽屜見只有幾百元，
    問『這些錢能幹嘛？』，之後就未拿走．．．．。」等語明確（見同上偵卷第三
    十六頁背面），準此以觀，被告開啟抽屜之舉動，應僅係欲查看其內現金多寡，
    藉以反駁戊○○所稱生意不佳之說詞，主觀上並無不法所有之意圖，此由證人戊○○到院證述：「（問：如果丁○○在九月十三日有意思搶妳們抽屜的財物，他
    為何不將抽屜內的錢拿走）我沒有說他要搶」等語（見本院九十二年六月六日訊
    問筆錄），益徵儘管戊○○於九十年九月十三日凌晨許目擊被告開啟抽屜，其主
    觀上亦不認為被告係欲搶奪抽屜內之財物甚明。
(六)再以，證人戊○○到院證述：被告於九十年九月十四日凌晨二時許，再次前往「
    六六檳榔攤」，被告進來檳榔攤後，問伊有多少錢，當時伊蹲在地上洗檳榔，被
    告問完後就開抽屜，伊便起身制止被告，並問被告要幹什麼，因伊大喊『你要幹
    什麼』，當時在檳榔攤後方房間之己○○聽聞伊喊後，旋即衝出而與被告打架乙
    情在卷（見本院九十二年六月六日訊問筆錄），然告訴人己○○因本案前經被告
    告訴傷害，於甫案發後之九十年十月十一日接受檢察官偵訊時係稱：「．．．．
    案發當天，我及乙○○、甲○○、丙○○一起泡茶，告訴人（指本案被告丁○○
    ）。並質問小姐『裡面有沒有人』，並對小姐毛手毛腳，我們小姐叫『戊○○』
    ，我才出來並質問他，結果他比我兇，我朋友才出來，我才動手打他．．．．。
    」（見九十年度他字二一三四號卷第十六頁，經調閱該卷核閱無訛），並未提及
    有何因聽聞證人戊○○高喊「你要幹什麼」等語，始進入檳榔攤之事；又證人戊○○於告訴人己○○上開被訴傷害案件之偵查中證述：「．．．．老闆己○○就
    出來，看他在開抽屜，問他什麼事，莊奇生說關你什麼事，二人就打起來」等語
    （見同上九十年度他字第二一三四號卷，第二十六頁背面），而告訴人己○○於
    本院訊問時，卻指稱：「我沒有看到丁○○在拉抽屜，我是看到他在櫃臺旁邊。
    」（見本院九十二年七月四日訊問筆錄），核與上開證人戊○○所述情節亦有出
    入，實難信孰者為真，參以證人戊○○到院自承乃「六六檳榔攤」之登記負責人
    ，告訴人則為實際負責人，二人係合夥關係乙節明確，是依證人戊○○與告訴人
    間之密切關係，其證詞是否因而偏頗，原應嚴格檢驗，而審酌上開證人戊○○證
    詞與告訴人指訴之出入，其證詞之真實性已難獲擔保；再者，被告自案發後之偵
    訊過程中，即一再堅稱九十年九月十四日當天，係證人戊○○主動撥打電話邀其
    至檳榔攤接載其下班，並要求調閱通聯紀錄以實其說，雖因未能及時調閱，致逾
    保存期限而不可得（見臺灣高等法院九十一年上易字第二四六五號卷第十七頁，
    遠傳電信股份有限公司回函），然由告訴人於本院九十一年易字第二二三號案件
    審理中供承：因小姐（指戊○○）表示莊奇生一直打電話到店裡，伊才決定九十
    年九月十四日凌晨自己看店（見本院九十一年易字第二二三號刑事卷，第三三、
    三四頁，經調閱核閱無訛）及證人戊○○於本院證稱：其曾將遭被告毛手毛腳之
    事，告知己○○乙節互參以析，告訴人是否因不滿被告之騷擾作為，乃於九月十
    四日凌晨將被告引至檳榔攤，欲加以質問教訓，並非絕無可能，是被告辯稱當日
    係應戊○○要求至檳榔攤接載其下班，始前往該處乙情，並非全無可信，又果真
    如此，則被告抵達檳榔攤後，是否仍有機會翻動抽屜，尚有合理之可疑。綜上，
    證人戊○○證述被告於九十年九月十四日凌晨二時許前往「六六檳榔攤」，並開
    啟抽屜翻動之證詞，既有上開瑕疵，尚難逕採為不利被告認定之依據。
(七)綜上，公訴意旨所據之積極證據所為之證明，並未達於通常之人均不致有所懷疑
    而得確信其為真實之程度，尚難遽為被告有罪之判斷，此外復查無其他確切之證
    據足資證明被告有公訴人所指之恐嚇未遂及搶奪未遂等犯行，揆諸前述說明，既
    不能證明被告犯罪，自應諭知無罪之判決。
三、公訴不受理部分
(一)按告訴乃論之罪，告訴人於第一審辯論終結前得撤回其告訴，又告訴經撤回者，
    應諭知不受理之判決，並得不經言詞辯論為之，刑事訴訟法第二百三十八條第一
    項第三百零三條第三款、第三百零七條定有明文。又按告訴人於案件辯論終結
    後，始具狀撤回告訴，該案件如經法院裁定再開辯論，即已恢復尚未辯論終結前
    之狀態，是告訴人先前所為撤回告訴，仍屬適法有效，法院自得依刑事訴訟法第
    三百零七條之規定，不經言詞辯論逕予諭知不受理判決（司法院<七四>刑廳一字
    第一八一號研究結論參照）。
(二)查本案被告丁○○被訴傷害罪嫌部分，公訴人認被告係犯刑法第二百七十七條第
    一項之傷害罪，依同法第二百八十七條前段之規定，需告訴乃論，該案前經本院
    於九十三年一月九日諭知言詞辯論終結後，告訴人己○○於九十三年一月十五日
    具狀撤回傷害罪告訴，有撤回告訴狀在卷可憑，本院嗣因認被告此部份犯行，尚
    有應行調查之事項，於九十三年一月二十九日裁定再開辯論，並於同日宣示裁定
    ，依據前開說明，本案被告被訴傷害罪部分，爰不經言詞辯論，逕為不受理之判
    決。
據上論斷，應依刑事訴訟法第三百零一條第一項、第三百零三條第三款、第三百零七
條，判決如主文。
本案就無罪判決部分，經檢察官簡志龍到庭執行職務。
中      華      民      國    九十三    年      二      月      二      日
                                    臺灣士林地方法院刑事第三庭
                        審判長法  官  雷  雯  華
                                              法  官  李  育  仁
                                              法  官  吳  祚  丞
右正本證明與原本無異。
如不服本件判決，得自判決送達之日起十日內，向本院提起上訴。
                                              書記官  林  立  原
中      華      民      國    九十三    年      二      月      四      日
